【裁判字號】    95,交易,409
【裁判日期】    951208
【裁判案由】    業務過失傷害
【裁判全文】
臺灣高雄地方法院刑事判決             95年度交易字第409號
公  訴  人  臺灣高雄地方法院檢察署檢察官
被      告  乙○○
選任辯護人  周俊源律師
上列被告因業務過失傷害案件，經檢察官聲請以簡易判決處刑 (
95年度偵字第125982號，本院原案號：95年度交簡字第1829號)
，本院認本件被告有刑事訴訟法第451 條第4 項但書第3 款之應
為無罪判決諭知之情形，經適用通常程序審判後，本院判決如下
：
    主  文
乙○○無罪。
    理  由
一、檢察官聲請以簡易判決處刑意旨略以：被告乙○○係皇后汽
    車交通股份有限公司（以下簡稱皇后公司）之營業大客車司
    機，乃從事駕駛業務之人，於民國94年10月28日上午10時23
    分許，駕駛車號XX-786號營業大客車，沿高雄市新興區○○○路由北往南方向行駛，行經該路與七賢二路交岔路口時，
    理應注意汽車超車時，應於前車左側保持半公尺以上之間隔
    超過，而當時天候為晴、日間自然光線、道路為突出（高低
    ）不平、道路工事（程）中之水泥道路等情狀，並無其他不
    能注意之情事，竟疏於注意，仍貿然行車超越同向前方由丙○○所騎乘車號ZOC-219 號輕型機車，致被告乙○○所駕駛
    營業大客車右側車身因而擦撞丙○○左手臂，使丙○○人車
    倒地而受有左脛骨平台骨折、左踝骨骨折、左跟骨骨折等傷
    害。案經丙○○告訴偵辦。因認被告乙○○涉有刑法第284
    條第2 項前段業務過失傷害罪嫌云云。
二、按犯罪事實應依證據認定之，無證據不得認定犯罪事實；又
    不能證明被告犯罪者，應諭知無罪之判決，刑事訴訟法第一
    百五十四條第二項、第三百零一條第一項分別定有明文。認
    定不利於被告之事實，須依積極證據，苟積極證據不足為不
    利於被告事實之認定時，即應為有利於被告之認定，更不必
    有何有利之證據。此之所謂證據，須確屬能為被告有罪之證
    明，而無瑕疵可指者，始足當之；再者，犯罪事實之認定，
    應憑證據，所謂證據，須適於為被告犯罪事實之證明者，始
    得採為斷罪資料，如未能發現相當證據，或證據不足以證明
    ，自不能以推測或擬制之方法以為裁判基礎；又所謂認定犯
    罪事實所憑之證據，雖不以直接證據為限，間接證據亦包括
    在內，然而無論直接或間接證據，其為訴訟上之證明，須於
    通常一般人均不致有所懷疑，而得確信其為真實之程度，始
    得據之為有罪之認定，倘其證明尚未達到此一程度，而有合
    理懷疑存在時，即應為無罪之判決（最高法院二十九年上字
    第三一○五號、三十年上字第八一六號、四十年台上字第八
    六號、五十三年台上字第二七五○號、七十六年台上字第四
    九八六號分別著有判例參照）。復事實審法院對於證據之取
    捨，依法雖有自由判斷之權，然積極證據不足證明犯罪事實
    時，被告之抗辯或反證縱屬虛偽，仍不能以此資為積極證據
    應予採信之理由；認定犯罪事實應依證據，為刑事訴訟法所
    明定，故被告否認犯罪事實所持之辯解，縱屬不能成立，仍
    非有積極證據足以證明其犯罪行為，不能遽為有罪之認定（
    最高法院三十年上字第四八二、一八三一號分別著有判例參
    照）。
三、按不能證明被告犯罪或其行為不罰者，應諭知無罪之判決，
    刑事訴訟法第301條第1項定有明文。又刑事訴訟制度受「倘
    有懷疑，則從被告之利益為解釋」、「被告應被推定為無罪
    」原則所支配，故得為訴訟上證明者，無論為直接或間接證
    據，須客觀上於吾人一般社會生活經驗均不致有所懷疑，而
    達於確信之程度者，且除認定被告犯罪之外，無從本於同一
    事證為其他有利於被告之合理推斷，始可據為有罪之認定，
    倘其證明尚未達於確信之程度，而有合理可疑存在時，即難
    據對被告為不利之認定。換言之，在「法律判斷」上，即不
    能為被告有罪之認定。
四、本件公訴人認被告涉犯上開犯行，無非以：（一）告訴人丙○○於偵查中證述。（二）證人丁○○於警詢、偵查中證稱
    。（三）並有道路交通事故現場圖、調查報告表(一)、(二)各1
    份、談話紀錄表4 份、現場照片35張附卷可稽，另告訴人因
    本件車禍而受有上開傷害，則有財團法人義大醫院診斷證明
    書1 份等事證為其論據。
五、訊據被告堅決否認有上開犯行，辯稱：伊從高架橋下來，伊
    都開中道，是告訴人丙○○自己被油滑倒的，伊都在我自己
    的車道上行駛，伊是到四維路交通隊打電話給伊說我的車子
    漏油造成很多台機車跌倒，但是伊的車子並沒有漏油，告訴
    人丙○○的車子並非伊擦撞的，且是案發後十天警員才找伊
    說是伊撞到告訴人，但當天伊並沒有漏油，但是後來有找到
    漏油的車輛等語。
六、經查：
(一)告訴人丙○○於最初車禍後接受警員訪談時，係供述：伊
    駕駛ZOC-219 機車，沿中山一路北向南行駛慢車道直行，伊
    車左側車身及伊左手撞及一部大客車右側車身中間和後段，
    肇事後該大客車駛離現場，大客車車號伊沒有記到，伊肇事
    後倒地不起，是一位民眾幫伊記下大客車車號為XX-786 號
    等語 (見2559號他字卷第15頁)。 嗣於95年3 月24日偵查
    中申告時，係供稱：伊在94年10月28日早午10時許，騎車在
    中山路與七賢路口，因為油漬快要滑倒，剛好有一輛皇后巴
    士從伊左側邊擦撞過來，伊整個人滑出去，後來目擊者有抄
    下他的車牌，伊才知道巴士的駕駛是乙○○，他並沒有停下
    來，警察依路線查出是高雄客運駕駛潘自剛所駕駛的車號FX
    -215號巴士漏油等語 (見2608號偵卷第4 頁)。 於95年4
    月14日偵查中則具結供證稱：當天伊騎機車走中山路往南直
    行，行經中山路、七賢路口路面上有油漬，該處有很多人滑
    倒，伊剛好壓到油漬行車不穩，快要滑倒時皇后巴士右側車
    中央左右與伊手臂擦撞致伊向前滑行，伊當時係行駛機車道
    等語 (見第2559號偵卷第39頁)。 於本院95年11月24日審
    理時具結詰問證述：伊當時所騎機車有壓到路面上的油漬，
    覺得很滑，開始搖晃，但沒有跌倒，感覺有一輛巴士與伊左
    手臂擦撞，伊整個人就往左邊靠，然後就被巴士帶出去，伊
    當時受到驚嚇，所以伊沒有記下該巴士的車牌，亦未看到巴
    士上面的字，及公司名稱等語 (見本院卷第35、36頁)。 審
    酌告訴人丙○○之前後供詞，其對於擦撞之肇事大客車，自
    己本身並未親見目睹係屬何公司之車輛，乃經由其他目擊者
    事後輾轉告訴始知悉；是其所證述肇事之車輛係被告所駕駛
    皇后公司之XX-786號營業大客車等情，尚難完全採信。
(二)證人丁○○於94年11月9 日警員訪談時，係供證：肇事當
    時伊駕駛YS-4375 號沿中山一路北向南行駛外側快車道直行
    ，當時伊看見ZOC-219 號機車人車倒地，救護車尚未到達，
    當時中山路北向南外側快車道上有油漬，而且仍有其他車輛
    不斷摔倒，伊一時熱心下車幫忙有一位民眾口述告訴伊有一
    部營業大客車XX-786號，駕駛人姓名乙○○字樣與ZOC-219
    號機車發生擦撞等語 (見2559號他字卷第17頁)。 於偵查
    中則具結供證稱：伊當時正在送貨，伊自中博高架橋下來之
    後直行到七賢路口，看見一位小姐躺在地上，機車好像倒在
    旁邊，伊原本不知道為何小姐倒地，伊把車停好下車才看見
    地上有一灘油，而且沿路也有其他人車滑倒，但可能沒有受
    傷，伊原本不知道造地面有油及丙○○摔倒是何車輛，是一
    對情侶看到這情況去追車輛，再返回跟伊提到過程並把車號
    交給伊，當時對方跟伊說的肇事車輛是國光號，但伊本身沒
    有看到發生經過等語 (見第12583 號偵卷第5 頁)。 於本
    院時則具結供證稱：伊從高架橋下來，看到車禍，當時被害
    人已經摔倒在地上。當時旁邊有人陸續的摔倒，因為地上有
    油，伊就打電話給110 、119 ，被害人當時剛好摔倒在路中
    間，慢車道還是快車道伊搞不清楚，伊就把車輛停放在被害
    人的前面，下車指揮交通請後面的車輛從兩邊走。然後有二
    個人去追肇事車輛，追回來後有跟回來跟伊說壹台國光號跟
    被害人擦撞，該肇事車輛後面貼駕駛人名字「乙○○」（當
    時我寫給警察的是林、玉這二個字沒錯，「柱」我忘記了）
    ，他們趕著上班就離開了。他們說國光號巴士與被害人擦撞
    ，他們有給我車號、駕駛人姓名，伊有把那張單子交警等語
     (見本院卷第37頁)。 審酌證人丁○○之供詞，其亦未親眼
    目睹車禍時現場，其得知肇事車輛為營業大客車XX-786號，
    駕駛人姓名乙○○等情，亦係由第三者轉輾告訴，然該第三
    者所告知之肇事車輛，則係國光號大客車，而非皇后公司所
    屬之營業大客車，是亦難憑其之供證，遽認與被害人丙○○
    擦撞之營業大客車，即為被告所駕駛皇后公司所屬XX-786
    號營業之大客車。
(三)證人潘自剛於於94年10月28日訪談時，係供證稱：伊車沿中
    山一路北向南行駛外側快車道，往南行駛至五福二路城巿光
    廊下乘客後，再往西行駛至大仁二街至鹽埕立體停車場站下
    客後，再往東行駛七賢二路至自立路往北，至十全路往東後
    漢口街，往南至公司檢修場，沿路行駛時，伊未發現車後引
    擎漏油，所以只知道伊左邊車輛過時指伊前車輪右漏油，所
    以伊未想到是後方漏油，所以伊未停車處置，以致開回本公
    司高雄站檢修場請技工檢修才知是後方引擎漏油柴油，伊不
    知道後方機車騎士有摔倒等語 (見2559號他字卷第14頁)。
    於本院時亦具結供證稱：伊於94年10月28日有駕駛高雄客運
    FX-215號大客車行經中山路、七賢路，車輛回到自立路停車
    場要加油，我們技工才發現伊車輛漏油，十分鐘交通警員沿
    著漏油痕跡追到伊車輛，漏油是回去車廠才發現，伊並沒有
    撞到機車騎士，且漏油過程伊並不知道，伊確實有漏油，但
    伊是事後才知道等語 (見本院交簡卷第25頁)。並經證人即
    高雄客運員工張瑞章於偵查中供證稱：伊是高雄客運員工，
    負責引擎維修，FX-215號大客車之駕駛是潘自剛，其駕駛該
    車進廠維修時，經檢查發現是引擎回油管在漏油等語屬實(
    見第12582 號偵卷第23頁)。 再參諸道路交通事故現場圖、
    調查報告表(一)、(二)所載，即FX-215號大客車沿路漏油之事，
    及附警卷內第24頁照片路面上顯示有油漬等情以觀 (見2559
    號他字卷第11、24頁)。 是證人潘自剛於於94年10月28日上
    午10時許，確有駕駛上開營業大客車因引擎漏油，而在行駛
    沿路上皆有其所遺留之油漬，且行經中山一路、七賢路時，
    在該交岔口，亦有因漏油而在路面上留有油漬等情，應堪認
    定。
(四)是依上開事證以觀，造成中山一路、七賢路交岔口路面有油
    漬之車輛，係證人潘自剛所駕駛高雄客運FX-215號大客車，
    而非被告所駕駛XX-786號營業大客車；準此，證人丁○○經
    他人轉述證稱是被告之營業大客車造成地面有油漬之情，亦
    核與事證不符，實難憑證人丁○○之供述，遽為不利被告之
    認定。
(五)再證人即警員曹裕榮於偵查中亦具結供證稱：伊是線上巡邏
    通知到現場處理新興區○○○路、七賢路口機車疑係路面油
    漬滑倒案件，該路面有油漬8.6 公尺的範圍，伊在現場有問
    路人表示還有一部機車滑倒自行離開，另外在中山路、六合
    路口還有二部機車也是因為漏油而滑倒送醫，現場只有該部
    被害人機車等語 (見第12582 號偵卷第21頁)。 是造成告訴
    人丙○○騎機車行經新興區○○○路、七賢路口油漬處而行
    車不穩者，應係證人潘自剛所駕駛高雄客運FX-215號大客車
    漏油所致，亦堪認定。
(六)再綜合上開事證予以審酌，足見本件告訴人丙○○騎機車行
    經新興區○○○路、七賢路口油漬處而行車不穩之原因，應
    為證人潘自剛駕駛高雄客運FX-215號大客車漏油所導致，應
    無疑義；但是依卷內並無積明確之極證據足以認定係被告所
    駕駛之XX-786號營業大客車右側車身，擦撞正在騎機車之告
    訴人丙○○左手臂，致告訴人丙○○人車倒地之情。
(七)又本件送高雄巿政府交通局車輛行車事故鑑定委員會鑑定結
    果，認定１、潘自剛汽車引擎 (迴油管)漏 油為肇事原因。
    ２、丙○○無肇事原因。３、乙○○無肇事原因。亦有該委
    員會鑑定意見書附卷可按 (見本院交簡字第11頁)。 即上開
    鑑定委員會依卷內資料，鑑定認定被告駕駛營業大客車行駛
    於中山路北向南，但本件肇事之全部歸責原因，應係證人潘
    自剛所駕駛之車輛漏油所致。是本件退一步而言，縱使被告
    於案發時，有駕駛上開XX-786號營業大客車行經上開中山一
    路、七賢路交岔口之處，但係依遵行方向行駛，核與本件肇
    事無涉。
(八)此外，依現場照片35張、財團法人義大醫院診斷證明書1份
    等證據，固可證明告訴人丙○○因車禍肇事而有傷勢，然上
    開亦不足遽認定被告應對本件車禍應負過失之責。
七、綜上所述，本件尚不足以認定被告有業務過失傷害之犯行。
    又公訴人就被告犯罪事實，應負舉證責任，並提出證明之方
    法，因此公訴人對於犯罪事實，應負提出證據及說服之實質
    舉證責任，倘其指出證明之方法，無從說服法院以形成被告
    有罪之心證，基於無罪推定之原則，自應為被告無罪之諭知
    。茲本件公訴人於本院並未提出適合於證明被告有本件犯罪
    事實之積極事證，並說明其證據方法與待證事實之關係，而
    本院依卷內訴訟資料，逐一剖析，參互審酌，認被告並無本
    件業務過失傷害犯行，揆諸上開說明，自應為無罪之諭知。
據上論斷，應依刑事訴訟法第452 條、第301 條第1 項判決如主
文。
本案經檢察官甲○○到庭執行職務。
中    華    民    國    95    年  12      月    8     日
                  刑事第三庭   審判長 法  官  田 平 安
                                      法  官  郭 瓊 徽
                                      法  官  錢 衍 蓁
以上正本證明與原本無異。
如不服本判決，應於收受送達後10日內向本院提出上訴書狀。
中    華    民    國    95    年  12      月    8     日
                                      書記官  莊 正 岳


司法院資訊處製作；財團法人民間司法改革基金會備份。
